【裁判字號】    92,聲再,36
【裁判日期】    920423
【裁判案由】    聲請再審
【裁判全文】
臺灣高等法院刑事裁定                            九十二年度聲再字第三十六號
    再審聲請人
    即受判決人  甲○○
                乙○○
右列聲請人因詐欺案件，對於本院九十年度上易字第三九四六號中華民國九十一年十
二月三十一日確定判決（臺灣新竹地方法院九十年度易字第八十三號、臺灣新竹地方
法院檢察署八十九年度偵字第三四六八號），聲請再審，本院裁定如左：
    主  文
再審之聲請駁回。
    理  由
一、聲請再審意旨略以：(一)、聲請人於民國八十七年七月間，購買國鑫飯店新館總價
    新台幣（下同）二億五千多萬元，支付五千九百多萬元，餘額向銀行貸款，雖背
    負貸款債務，但相對擁有價值二億五千多萬元不動產，銀行貸款繳息又正常，並
    無任何支付不能情形，原判決遽以聲請人當時已負債近二億元，如何支付高額利
    息，率斷聲請人當時財務已陷窘境，實欠允當。(二)、前審向臺灣中小企業銀行竹
    北分行、合作金庫北新竹分行、臺灣土地銀行竹北分行等，調閱國鑫飯店八十七
    年下半年至八十八年間支票存款帳戶往來紀錄，可證明國鑫飯店於八十七年九月
    起，每月支出至少在五百萬元以上，足見國鑫飯店於八十七年九月至八十八年十
    二月間財務健全，何有陷於窘境。(三)、聲請人於八十七年十月間及八十八年六月
    間，分別向告訴人范東森借貸五百萬元、八百萬元，並自八十七年十月起至八十
    八年十二月三十日均陸續支付利息，及於八十八年一月三十一日、十月五日各清
    償一百萬元，八十九年二月間清償三百萬元，上開清償一百萬元及三百萬元之時
    間均在借貸八百萬之後，前審就此率斷聲請人所清償為前二次借款，而第三次八
    百萬元借款，則分文未清償，認定具有詐欺犯意，實有未洽。(四)、國鑫飯店登記
    資本額，於八十八年二月前雖僅為三千萬元，但於同年二月間已增資為六千萬元
    ，同年五月間更增資為八千萬元，前審對此未加審酌，即以三千萬元之資本額向
    外一再告貸龐大金額，推論聲請人借款之初具不法所有意圖，顯非正確。(五)、告
    訴人於聲請人購地期間，多次陪同南下朴子勘地，此為告訴人所自承，足見告訴
    人對聲請人購地事宜知之甚稔，其經評估後再借貸八百萬元給聲請人，則告訴人
    焉有陷於錯誤之可能。前審就以上有利聲請人之重要證據，均漏未審酌，為此爰
    依刑事訴訟法第四百二十一條規定，提起再審云云。
二、按刑事訴訟法第四百二十一條所規定因重要證據漏未審酌而聲請再審者，指該證
    據於案情有重要關係且未經審酌者而言，如證據業經法院本其自由心證予以取捨
    及判斷，僅係對此持相異評價，即不能以此為由聲請再審（最高法院八十九年度
    台抗字第三十號裁定參看）。易言之，所謂重要證據，必須該證據已足認定受判
    決人應受無罪、免訴或輕於原審所認定之罪名方可，亦即憑該證據所得證明之待
    證事項是否能阻斷或推翻原確定判決，因而形成無罪、免訴或輕於前審所認定罪
    名之心證為斷，若不足以推翻前審所認定罪刑，即非足生影響於原判決之重要證
    據。又此所謂「漏未審酌」，乃指法院就該證據未予任何審核斟酌而言，茍已就
    該證據予以採擷作為認定事實之依據，即難認有「漏未審酌」之情形。至於審酌
    該證據之結果，是否符合經驗法則或論理法則，要屬證據證明力之問題，核係法
    官自由心證形成之範疇，於案件確定後，縱認有不當，則屬得否認為判決違背法
    令而提起非常上訴之爭議，尚無逕行聲請再審之餘地。
三、經查：
（一）右揭聲請意旨(一)、(三)、(五)部分，原確定判決於理由欄一(一)中已說明略以：「被
      告八十七年七月間購買國鑫飯店向銀行貸款，已負債近二億元，竟於八十八年
      間再買地，銀行貸款四千三百萬元，足見被告已須支付高額利息，猶借貸八百
      萬元，迄今四年有餘分文未償」等情，及於理由欄一(二)中述及：「．．被告無
      非係以攜同告訴人前往投資地點察看，使告訴人誤信被告有充分獲利能力，短
      期即可清償債務，致陷於錯誤而同意借款行為．．」、「．．借款各為二百萬
      、三百萬元並已清償四百萬元，而此次八百萬元借款，則分文未清償．．」，
      顯已就該證據予以斟酌，並無『漏未審酌』情事。因該證據既經法院本於自由
      心證予以取捨及判斷，僅聲請人對此持相異評價，依首揭說明，自非得以『漏
      未審酌』為由聲請再審。
（二）右揭聲請意旨(二)所述之國鑫飯店銀行支票存款帳戶往來紀錄，及聲請意旨(四)所
      述國鑫飯店登記資本額八千萬元之營利事業登記證，雖漏未論述，理由未備，
      然因聲請人八十七年下半年告貸金額二億餘元，數額甚鉅，而有關銀行往來紀
      錄，無從認定國鑫飯店每月有盈餘情事，顯示聲請人債務龐大，於八十七年已
      負債於先，仍於八十八年間向告訴人告貸以債養債，終至退票，因其於借貸之
      初，既有資金短絀之情形，是前揭銀行支票往來紀錄及資本額八千萬元之營利
      事業登記證，縱予審認，亦難遽認聲請人之資金充足，其貸款無任何詐財意圖
      ，即不足阻斷或推翻原確定判決所認定之罪刑，依首揭說明，顯非足生影響於
      原判決之重要證據。
四、綜上，本件聲請人執前詞聲請再審，為無理由，應予駁回。
據上論斷，應依刑事訴訟法第四百三十四條第一項，裁定如主文。
中      華      民      國    九十二    年      四      月    二十三    日
                              臺灣高等法院刑事第五庭
                                  審判長法  官  曾  德  水
                                        法  官  蘇  素  娥
                                        法  官  楊  貴  雄
右正本證明與原本無異。
不得抗告。
                                        書記官  林  淑  貞
中      華      民      國    九十二    年      四      月    二十五    日


司法院資訊處製作；財團法人民間司法改革基金會備份。
